【裁判字號】    97,交聲,130
【裁判日期】    971020
【裁判案由】    違反道路交通管理處罰條例聲明異議
【裁判全文】
臺灣新竹地方法院交通事件裁定         97年度交聲字第130號
移送機關即
原處分機關  臺北市交通事件裁決所
異  議  人
即受處分人  甲○○
上列異議人即受處分人因違反道路交通管理處罰條例案件，對於
臺北市交通事件裁決所民國96年11月7日北市裁二字第裁22－E00
000000號違反道路交通管理事件裁決書處分，聲明異議，嗣經臺
灣板橋地方法院裁定（96年度交聲字第1941號）管轄錯誤，移送
本院裁定如下：
    主  文
原處分撤銷。
甲○○不罰。
    理  由
一、異議意旨略以：受處分人即異議人甲○○（下稱異議人甲○
    ○）於民國96年7月29日上午9時40分許行經新竹市○○路與
    振興路口，而此路段為1 個大轉彎路，伊於轉彎後即為警攔
    檢舉發違規闖紅燈，但當時亮黃燈時伊已過白線，員警並不
    能確切判定是否有違規，且據開單員警所言，在燈號路口設
    有錄影設施，要調閱錄影帶做佐證，如伊拒簽罰單後可以申
    訴，但於第1 次申訴回函中，並未有任何可以做為佐證之照
    片或錄影帶，故本件處分顯有錯誤，異議人甲○○深感不服
    ，為此狀請撤銷原處分云云。
二、原處分意旨略以：異議人甲○○騎乘車號ZGN－933號輕型機
    車，於96年7月29日上午9時40分許在新竹市○○路與振興路
    口，為新竹市警察局交通隊第三分隊員警填掣竹市警交字第
    E00000000 號違反道路交通管理事件通知單（下稱舉發通知
    單），當場舉發其「闖紅燈（南往北直行）。」，並交由異
    議人甲○○收訖，異議人甲○○不服舉發拒簽舉發通知單，
    並向原處分機關即臺北市交通事件裁決所陳述意見，臺北市
    交通事件裁決所乃於96年8月17日以北市裁三字第096391738
    10號函請新竹市警察局查證，再經新竹市警察局於96年8 月
    20日以竹市警交字第0960032958號函轉交原舉發單位即新竹
    市警察局第三分局查覆，新竹市警察局第三分局遂於96年8
    月31日以竹市警三分五字第0960017783號函覆略以：「…說
    明二、本案經向舉發員警查詢結果：舉發員警於違規時地執
    服巡邏勤務，上揭車輛（ZGN－933號）機車騎士，行經有燈
    光號誌管制之交岔路口（新竹市○○路與振興路口）遇紅燈
    仍直行，為警發現違規行為，經執勤員警攔檢當場製單舉發
    無誤。」等情，臺北市交通事件裁決所再於96年10月8 日以
    北市裁三字第09639173800 號函覆異議人甲○○違規事實屬
    實，並請依規繳納罰鍰。惟異議人甲○○對於上開函覆仍有
    不服，臺北市交通事件裁決所遂於96年11月7 日，依據舉發
    之違規事實及違反道路交通管理處罰條例第53條第1 項、違
    反道路交通管理事件統一裁罰基準及處理細則第43條、第44
    條及第67條等規定，掣開北市裁二字第裁22－E00000000 號
    違反道路交通管理事件裁決書（下稱裁決書），認異議人甲
    ○○於96年7月29日上午9時40分許在新竹市○○路路段有「
    一、駕車行經有燈光號誌管制之交岔路口闖紅燈。」違規行
    為，裁罰異議人甲○○罰鍰新臺幣（下同）1,800 元整；並
    依同條例第63條規定記違規點數3 點。上開裁決書於同日交
    異議人甲○○簽收完成送達程序，嗣異議人甲○○於97年11
    月27日具狀聲明異議。
三、按犯罪事實應依證據認定之，無證據不得推定其事實；又不
    能證明被告犯罪或其行為不罰者，應諭知無罪之判決，刑事
    訴訟法第154條第2項、第301條第1項，分別定有明文。又認
    定不利於被告之事實，須依積極證據，苟積極證據不足為不
    利於被告事實之認定時，即應為有利於被告之認定，更不必
    有何有利之證據；且事實之認定，應憑證據，如未能發現相
    當證據，或證據不足以證明，自不能以推測或擬制之方法，
    以為裁判基礎；而認定犯罪事實所憑證據，雖不以直接證據
    為限，間接證據亦包括在內；然而無論直接或間接證據，其
    為訴訟上之證明，須於通常一般之人均不致有所懷疑，而得
    確信其為真實之程度者，始得據為有罪之認定，若其關於被
    告是否犯罪之證明未能達此程度，而有合理性懷疑之存在，
    致使無從形成有罪之確信，根據「罪證有疑，利於被告」之
    證據法則，即不得遽為不利被告之認定，亦分別有最高法院
    30年上字第816 號、40年臺上字第86號、76年臺上字第4986
    號等判例可資參照。而依道路交通管理處罰條例第89條規定
    ，法院受理有關交通事件，準用刑事訴訟法之規定，是前開
    規定自得準用於本件聲明異議案件。據此，於法院受理交通
    異議案件時，如依現存證據無法為不利於異議人之認定，亦
    即依現存證據無法認定異議人有為違規之事實存在時，即應
    為不罰之裁定。次按道路交通案件處理辦法第20條前段規定
    ，交通法庭認為聲明異議有理由或聲明異議雖無理由而原處
    分不當或違法者，應以裁定將原處分經聲明異議部分撤銷，
    並自為裁定。從而法院自得依職權審認原處分有無不當或違
    法之情形，非必受當事人主張之拘束，合先敘明。
四、經查：
（一）訊據異議人甲○○固不否認其於96年7月29日上午9時40分
      許，有騎乘車號ZGN－933號輕型機車行經新竹市○○路與
      振興路口之事實，然堅決否認有何違規之行為，其於本院
      97年10月9 日訊問時辯稱：伊沒有闖紅燈，當時係路邊之
      警察攔下來，伊為表示配合就停車，警察一開始問伊是否
      知道前面有無紅綠燈，伊回答說知道，之後警察就說伊係
      經過紅燈過來，伊係闖紅燈云云，但那邊路段是1 個彎道
      ，且員警亦證稱所看到之紅綠燈與伊闖紅燈之紅綠燈相距
      有1個路口之距離，又當時伊係經過紅綠燈號誌之第1臺車
      等語（見本院卷第8頁、第9頁背面）。經查：
  １、證人沈國第即新竹市警察局交通三分隊員警於本院上開訊
      問時證述稱：他是本件竹市警交字第E00000000 號舉發通
      知單之舉發員警，事發當時他們正在新竹市○○路、振興
      路口執行路檢，他站立之地點係在1 棟新蓋大樓之對面即
      編號1 照片劃圈圈之位置，從他站立位置之角度可以看到
      「遠傳手機提貨中心」招牌旁之紅綠燈，至於異議人甲○
      ○當時行經過來之紅綠燈號與「遠傳手機提貨中心」招牌
      旁之紅綠燈並不是平行，係前後相隔有1個路口約有15 至
      20公尺之距離，所以伊沒有看到異議人甲○○當時行經過
      來之紅綠燈號誌，但因同一路段之對向，所以異議人甲○
      ○當時行經過來之紅綠燈號誌應該與「遠傳手機提貨中心
      」招牌旁之紅綠燈號誌相一致，當他看到異議人甲○○騎
      車過來時，該「遠傳手機提貨中心」招牌旁之紅綠燈號誌
      確實為紅燈，但已忘記該紅燈燈號係剛從黃燈變換成黃燈
      抑或紅燈已有一段時間，也不太記得異議人甲○○當時騎
      乘機車之車速，只知道應該不會很快，至於超商那邊之前
      有設置監視器，後來移走了，所以沒有辦法調到現場畫面
      等語（見本院卷第8頁背面、第9頁），並庭呈事後補拍之
      現場採證照片5張加以佐證（見本院卷第12至14頁）。
  ２、另證人陳文憲即新竹市警察局交通三分隊員警於本院上開
      訊問時亦證述稱：本件事發當時他有在場，所站立之地點
      即編號2 照片劃圈圈之位置，從他站立位置之方向可以看
      到異議人甲○○行經過來之同路段對向紅綠燈即「遠傳手
      機提貨中心」招牌旁之紅綠燈，異議人甲○○當時行經過
      來之紅綠燈號誌與「遠傳手機提貨中心」招牌旁之紅綠燈
      號誌並不是平行，而係前後相距有1個路口約15至20公尺
      之距離，他們取締之標準會給當事人時間差，大約3秒鐘
      的緩衝時間，故當號誌變成紅燈後2、3秒後才攔停，當事
      人剛過來時並不會取締，係要等到很多車過來後之闖紅燈
      才會取締，他不記得異議人甲○○當時行經過來時，該「
      遠傳手機提貨中心」招牌旁之紅綠燈號誌從黃燈轉換成紅
      燈之時間，只記得異議人甲○○之騎車速度是一般正常速
      度，而異議人甲○○當時行經過來之紅綠燈號誌與「遠傳
      手機提貨中心」招牌旁之紅綠燈號誌中間另有1個紅綠燈
      號誌是新設置的，因為該路段由三岔路口變成四岔路口，
      所以之前異議人甲○○當時行經過來之紅綠燈號誌原係設
      置在編號5照片中用黑色簽字筆標示的地方，之後才改設
      置在編號5照片中有廣告看板「268」之位置上等語（見本
      院卷第9頁背面至第10頁）。
  ３、本案經檢視證人沈國第等人所呈之現場採證照片5張後可
      知，本件舉發地點即新竹市○○路與振興路口之路段確屬
      彎曲、而非筆直平行之道路，該路段目前為四岔路口，而
      證人沈國第、陳文憲等人當時所站立之位置距該「遠傳手
      機提貨中心」招牌旁之紅綠燈號誌約有數10公尺，又該「
      遠傳手機提貨中心」招牌旁之紅綠燈號誌與異議人甲○○
      所行經過來之紅綠燈號誌亦相隔約15至20公尺之距離、兩
      者中間另設有1個紅綠燈號誌等情，有證人沈國第所檢附
      之現場採證照片5張在卷可佐（見本院卷第12至14頁）。
      又從編號1、2照片中證人沈國第、陳文憲等人所站立之角
      度觀之，因該路段為彎曲之道路，且道路旁另有其他交通
      號誌及樹木遮蔽視線，尚無從清楚辨別異議人甲○○行經
      過來之紅綠燈號誌究屬為何，此據證人沈國第、陳文憲等
      人於上開訊問時均證稱當時均無法看到異議人甲○○當時
      行經過來之紅綠燈號誌等情，要屬無訛，從而，證人沈國
      第、陳文憲等人既均未親眼目睹異議人甲○○確有闖越紅
      燈之行為，且無從確定該「遠傳手機提貨中心」招牌旁之
      紅綠燈號誌係剛從黃燈變換成黃燈抑或顯示紅燈已有一段
      時間之情況下，僅以兩處紅綠燈號誌係在同一路段，而該
      「遠傳手機提貨中心」招牌旁之紅綠燈號誌當時已顯示紅
      燈為由，逕認異議人甲○○有為本件闖紅燈之違規行為，
      然此次舉發，猶忽略異議人甲○○當時行經過來之紅綠燈
      號誌與「遠傳手機提貨中心」招牌旁之紅綠燈號誌相距約
      有15至20公尺之距離，誠有可能異議人甲○○於通過其行
      進方向之紅綠燈時，尚屬綠燈抑黃燈，然因行車速度不快
      ，致通過路口彎道時，雙向路口紅綠燈業已由綠燈轉黃燈
      再變為紅燈，或是由黃燈轉紅燈，是以本件現場之路況及
      紅綠燈設置情形，已堪認本件違規事故之舉發，尚有疑義
      ，未臻明確；再者，本院亦無從依證人沈國第、陳文憲等
      人於本院訊問時所為之證述即遽認異議人甲○○確於舉發
      通知單記載時、地有為本件闖紅燈之違規行為。
（二）綜上，本件舉發機關所依憑之事證尚無使本院認定異議人
      甲○○確有為本件違規事實之確信，又本院遍查卷內相關
      資料亦無從認定異議人甲○○有為本件違規事實之證據，
      從而異議人甲○○有無為本件舉發通知單所載之違規行為
      即有疑義，是依上開說明，本於罪疑為輕原則，自應對異
      議人甲○○為有利之認定，從而本件臺北市交通事件裁決
      所此部分所為之處分即有認事用法之違誤，異議人甲○○
      所辯有理由，本院自應將原處分撤銷，並諭知異議人甲○
      ○不罰。
五、據上論斷，依道路交通案件處理辦法第20條前段，裁定如主
    文。
中    華    民    國    97    年     10   月    20    日
            臺灣新竹地方法院交通法庭
                              法  官  劉兆菊
以上正本證明與原本無異。
如不服本裁定，應於裁定送達後5日內向本院提出抗告狀。
中    華    民    國    97    年    10  月      20    日
                              書記官  蕭汝芳


司法院資訊處製作；財團法人民間司法改革基金會備份。
